【裁判字號】    91,訴,4318
【裁判日期】    921104
【裁判案由】    營利事業所得稅
【裁判全文】
臺北高等行政法院判決                            九十一年度訴字第四三一八號
                              .
    原      告  偉錠工業股份有限公司
    代  表  人  甲○○董事長.
    訴訟代理人  丁○○
    被      告  財政部臺灣省北區國稅局
    代  表  人  林吉昌（局長）
    訴訟代理人  乙○○
                丙○○
右當事人間因營利事業所得稅事件，原告不服財政部中華民國九十一年八月十五日台
財訴字第○九一○○一八四三○號訴願決定（案號：第00000000號），提起
行政訴訟。本院判決如左︰
    主  文
原告之訴駁回。
訴訟費用由原告負擔。
    事  實
一事實概要︰緣原告民國（下同）八十七年度營利事業所得稅結算申報案，申報全年
  所得額一、八六四、一二○元，原核定依帳證查定全年所得額為二二、四一八、五
  四五元，應補本稅四、八二九、八二一元。原告就營業成本剔除加工費二○、四三
  六、九七九元等項不服，申請復查，經被告以九十年十二月二十五日北區國稅法字
  第九○○七二九七七號復查決定，維持原核定，原告猶未甘服，提起訴願，亦遭決
  定駁回，遂向本院提起行政訴訟。
二兩造聲明：
  (一)原告聲明：訴願決定及原處分均撤銷。
  (二)被告聲明：駁回原告之訴。
三兩造之爭點：
  原告主張其委外加工散熱片之廠商偉合公司，縱無加工能力，但可依複委外加工方
  式如期完工交貨，被告竟剔除原告加工費二○、四三六、九七九元，其處分顯有違
  法，是否可採？
  (一)原告主張：
    1.按「營利事業所得之計算，以其本年度收入總額減除各項成本費用、損失及稅
      捐後之純益為所得額。」所得稅法第二十四條第一項定有明文，首揭條文亦為
      被告補稅之依據，依上開規定，營利事業所得之計算，應減除各項「成本費用
      」，至「成本費用」亦包括「加工費用」及「物料費用」。
    2.被告作成本件維持補稅處分之理由略以「原告係從事散熱片製造，因其加工廠
      偉合企業有限公司（下稱偉合公司），係登記買賣業代號五五一六一─一六（
      實為二七一二─一四），無進行加工之能力，故尚難認定有加工之事實，且查
      核時所補送之合約書及說明書與常情不符，即剔除加工費二○、四三六、九七
      九元，補本稅四、八二九、八二一元。但事實證明：
      (1)原告所製造之散熱片，產品材質為「鋁擠型」，係軟性金屬，製程困難度高
        故耗損率亦高，為維持利潤，唯有轉嫁製程損耗風險，故依帳載明細加工之
        廠商多達四、五十家。在製造行業裡除自產產品稱原料外，只要是委外做不
        論是否代工代料或代工不代料，皆稱加工廠或衛星廠，然原告依一般會計原
        則下之帳證得知：
        甲、原料
        鋁擠型計四一、六七四、九一七元。
        鋁片計一二、○九五、四九八元。
        銅捲片計八、二一二、二八八元。
        銅鉚釘計一、四七三、五四九元。
        鐵片計四四二、三四三元。
        乙、代工代料
        端子計一、○四五、七九一元。
        彈簧梢計一、○五八、六四○元。
        鋁零件計三、一四六、一七二元。
        散熱片計一二、七○五、○八八元。
        導熱墊計五、二一一、六四八元。
        模具費計四、七一六、九八七元。
        其他材料計六、一七七、○四八元。
        丙、代工不代料─加工費計四○、九七六、五七二元。
        （原料＋代工代料＋代工不代料）─進貨退出─進貨折讓 =一三八、九三六
        、五四一元。而上十三項之加工費四○、九七六、五七二元，偉合公司計五
        九○、九五二元，僅佔加工費百分之一點四四。
      (2)如前所述，稅捐之課徵，應依法、依事實認定與計算，本件系爭偉合公司「
        有無加工能力」、「有無加工事實」。在民法中「稱承攬者，謂當事人約定
        ，一方為他方完成一定之工作，他方俟工作完成，給付報酬之契約。」及「
        法律行為，未違反強制或禁止之規定或未有背於公共秩序或善良風俗者，有
        效」，縱偉合公司無加工能力、無加工事實，其加工費亦僅五九○、九五二
        元，而非被告所言二○、四三六、九七九元。
      (3)原告於六十六年成立至今，均委託專業會計師事務所代辦，並代作稅務查核
        簽證，故被告查核原告八十七年度營所稅時，僅通知代理人張雲生會計師，
        原告一無所知，直到九十年三月間收到核定稅額繳款書，始知此案歷經一年
        多之查核，查核員有疑慮，剔除如此巨大金額，卻未與原告（業務經營者）
        應有之意見表示權，只要求原告盡納稅義務，又被告所言不合常理之合約書
        與矛盾的說明書，原告並不知情，且合約書之印鑑更非原告之印信（代理人
        偽造文書及偽造印鑑，原告已另依刑法提起訴訟），法治正義國家，課稅時
        應按正義原則執行，方符稅法課稅之原則，另行政機關就該管行政程序，亦
        應於當事人有利及不利之情形，一律注意。
  (二)被告主張：
    1.本件原告係從事散熱片製造等業務，八十七年度營利事業所得稅結算申報，原
      列報營業成本一六一、六四七、五七○元，全年所得額為一、八六四、一二○
      元，被告初查以其列報之加工費二○、四三六、九七九元，因其加工廠商偉合
      公司係登記為買賣業，且依其資產負債表及成本資料查得該公司並無固定資產
      及人力，故無進行加工之能力，故尚難認定有加工之事實，即剔除加工費二○
      、四三六、九七九元，核定營業成本為一四一、二一○、五九一元，全年所得
      額為二二、四一八、五四五元，補徵稅額四、八二九、八二一元。原告不服，
      主張偉合公司為其委外加工唯一廠商，原告本期被剔除加工費二○、四三六、
      九七九元，佔偉合公司當期營業收入淨額九一‧二四％，原告支付偉合公司之
      加工費均以記明該公司抬頭之支票給付，該公司當年度申報行業代號為二七一
      二─一四屬製造業金屬延壓，且該公司八十七年度資產負債表雖無固定資產，
      惟營業成本申報方式係採製造業方式申報；再查，依民法「稱承攬者，謂當事
      人約定，一方為他方完成一定之工作，他方俟工作完成，給付報酬之契約。」
      及「法律行為，未違反強制或禁止之規定或未有背於公共秩序或善良風俗者，
      有效」，則偉合公司要非不能複委外加工完成工作後如期交貨予原告。另倘如
      原核定所核情節，剔除原告之加工費，是否亦需扣除同額偉合公司當年度之營
      業收入淨額二○、四三六、九七九元，請准予重新調查核定等語。申經被告復
      查決定以，經查偉合公司係原告之關係企業，該公司營業收入大部分皆來自原
      告，依其加工合約說明由原告提供材料、機器設備、場地等無償供偉合公司使
      用，偉合公司僅負責加工作業，於原查核時說明其列報加工費二○、四三六、
      九七九元中，包含包工不包料一七、二○九、九七九元及含工代料三、二二七
      、八四○元，惟就偉合公司當年度申報成本查核發現，該公司列報營業成本二
      一、二八六、二一八元，包含直接原料二○、三七六、○一八元、直接人工七
      二○、○○○元及製造費用一九九、二○○元，因該公司主要係為加工業務，
      其列報原料耗用竟達二千多萬元，而原告給付偉合公司加工費亦達二千餘萬，
      而偉合公司竟僅支付直接人工七二○、○○○元及製造費用一九九、二○○元
      ，則該公司是否以加工為主業、是否有投入加工人力，不無虞慮。另原告主張
      偉合公司為其委外加工唯一廠開，而當年度支付加工費二○、四三六、九七九
      元，惟查其原料收付明細表及直接原料耗用明細表，原告係將該加工費列報於
      進料之中，且當年度核計列報加工費計四○、九七六、五七二元，則扣除前述
      支付偉合公司加工費後，其餘列報加工費二○、五三九、五九三元究為何屬，
      亦有可議，是原告原料之中已包含加工費，是否另有委外加工之必要，依其加
      工合約及發票開立雖具備形式要件，惟其合約之內容係與常情不符，且原告帳
      載成本亦無法與偉合公司申報成本相互勾稽，參酌最高行政法院（八十九年七
      月一日改制前為行政法院）三十六年度判字第十六號判例要旨，原告並未提出
      有利於已之事證以實其說，被告剔除其加工費二○、四三六、九七九元並無不
      合，遂駁回其復查之申請。
    2.茲據原告除復執前詞提起訴願外，並主張原告所從事製造之散熱片，其中物料
      「鋁擠型」即為主要之材料，而該「鋁擠型」必須經由裁切及進行鑽孔、攻牙
      …等加工過程及至包裝出貨，其首道「裁切」程序，亦屬加工過程，本件原告
      自偉合公司購入之散熱片（應為散熱片主要原料鋁擠型之套件，其原料亦為鋁
      ），係經由偉合公司「裁切」後之半成品，因此公司帳務人員遂將系爭進料登
      載於會計科目為「加工費用」，實則應係載於「成本─物料」項下；另系爭鋁
      擠型之套件雖經由偉合公司裁切，但其程序簡單，因此原告所支付之款項應屬
      貨款，其中雖有加工過程，惟其費用比例些微，故而原告所支付者合屬散熱片
      （鋁擠型）費用，此參照偉合公司所開立之發票品名大多登記為散熱片可得知
      。第查原告與偉合公司間之加工合約載明由原告提供材料、機器設備、場地等
      無償供偉合公司使用，而偉合公司僅負責加工作業，難以由原列報之加工費用
      轉成購買物料之價款；另雖訴稱自偉合公司購入之散熱片，應係載於「成本─
      物料」項下，惟原告於八十九年五月二十四日所提示之說明書中，說明其列報
      加工費二○、四三六、九七九元中，包含包工不包料一七、二○九、九七九元
      及含工代料三、二二七、八四○元，核與訴願時所主張之散熱片加工金額五九
      ○、九五二元、散熱片一九、八四六、○二七元有顯著差異，依最高行政法院
      三十六年度判字第十六號判例之意旨，當事人主張事實，須負舉證責任，倘其
      所提出之證據，不足為主張事實之證明，自不能認其主張之事實為真實。揆諸
      所得稅法第二十四條第一項規定，原處分、訴願決定並無不合，請予維持。
    理  由
一按「營利事業所得之計算，以其本年度收入總額減除各項成本費用、損失及稅捐後
  之純益額為所得額。」為所得稅法第二十四條第一項所明定。次按「當事人主張事
  實，須負舉證責任，倘其所提出之證據，不足為主張事實之證明，自不能認其主張
  之事實為真實。」最高行政法院三十六年度判字第十六號判例可資參照。
二本件原告八十七年度營利事業所得稅結算申報，申報全年所得額一、八六四、一二
  ○元，原核定依帳證查定全年所得額為二二、四一八、五四五元，應補本稅四、八
  二九、八二一元。原告就營業成本剔除加工費二○、四三六、九七九元等項不服，
  循序申請復查，提起訴願，均遭決定駁回，復起訴主張其委外加工散熱片之廠商偉
  合公司，縱無加工能力，但可依複委外加工方式如期完工交貨，被告竟剔除原告加
  工費二○、四三六、九七九元，其處分顯有違法，詳如其起訴狀事實欄所載理由等
  語。
三查原告係經營鐵塑膠、五金零件製造、加工及買賣、金屬電子零件、小五金及銘板
  製造買賣等業務，八十七年度營利事業所得稅結算，委託張雲生會計師辦理簽證申
  報，經列為簽證異常案件，被告初查，以原告列報之營業成本其中加工費二○、四
  三六、九七九元，因其加工廠商偉合公司係登記為買賣業，由偉合公司資產負債表
  及成本資料查得並無固定資產及人力，故尚難認定有加工之事實，即剔除加工費二
  ○、四三六、九七九元，核定營業成本為一四一、二一○、五九一元，全年所得額
  為二二、四一八、五四五元，補徵稅額四、八二九、八二一元（參見原處分卷審查
  報告第三頁及核定通知書），原告不服，主張偉合公司縱無加工能力，仍可依複委
  外承攬加工方式如期完工交貨等語。惟查偉合公司係原告之關係企業，該公司營業
  收入大部分皆來自原告，依其加工合約說明，由原告提供材料、機器設備、場地等
  無償供偉合公司使用，偉合公司僅負責加工作業（參見原處分卷第九十二頁合約書
  ），核其內容顯與常情有違，具原告帳載成本與偉合公司申報成本復無法相互勾稽
  ，原告之訴訟代理人於準備程序亦稱偉合公司已結束營業，對於列報由偉合公司加
  工費二○、四三六、九七九元，迄未能提出合理之有利證據，從而被告剔除原告列
  報加工費二○、四三六、九七九元，揆諸首揭規定及說明，自無不合。
四又查原告於八十九年五月二十四日所提出說明書（見原處分卷第九十一頁），說明
  其列報加工費二○、四三六、九七九元中，包含包工不包料一七、二○九、九七九
  元及含工代料三、二二七、八四○元，核與原告於訴願時所主張之散熱片加工金額
  五九○、九五二元，散熱片一九、八四六、○二七元（見訴願卷第二十六頁），亦
  有明顯矛盾差異，故原告所訴，洵不足採。
五綜上說明，本件被告對原告八十七年度營利事業所得稅結算申報之核定處分，核無
  違誤，訴願決定，予以維持，亦無不合，原告起訴意旨，非有理由，應予駁回。
六據上論結，本件原告之訴為無理由，依行政訴訟法第九十八條第三項前段，判決如
  主文。
中      華      民      國    九十二    年     十一     月      四      日
                     臺 北 高 等 行 政 法 院   第 一 庭
                                               審 判 長  法  官  王立杰
                                                         法  官  王碧芳
                                                         法  官  黃本仁
右為正本係照原本作成。
如不服本判決，應於送達後二十日內，向本院提出上訴狀並表明上訴理由，如於本判
決宣示後送達前提起上訴者，應於判決送達後二十日內補提上訴理由書（須按他造人
數附繕本）。
中      華      民      國    九十二    年     十一     月      五      日
                                                         書記官  姚國華


司法院資訊處製作；財團法人民間司法改革基金會備份。
